臺灣高等法院臺中分院民事判決　九十三年度上易字第一○三號
　　　上　訴　人　甲○○
　　　被　上訴人　丁○○
　　　被　上訴人　丙○○
　　　訴訟代理人　乙○○
右當事人間損害賠償事件，上訴人對於中華民國九十三年一月十九日臺灣臺中地方法
院九十二年訴字第三○三○號第一審判決提起上訴，本院於九十三年四月六日言詞辯
論終結，判決如左：
      主      文
上訴駁回。
第二審訴訟費用由上訴人負擔。
      事實及理由
一、被上訴人起訴主張上訴人於九十一年二月十七日駕駛自小貨車從事賣菜工作，詎
    未注意交通號誌之左轉燈號，自快車道切換入慢車道後，竟迅速右轉，導致擦撞
    被上訴人共乘之機車，造成被上訴人倒地，被上訴人丁○○因此受有尾骨骨折之
    傷害，而被上訴人丙○○則受有左肱骨頸骨折、骨盆骨折等傷害。爰依民法第一
    百八十四條第一項前段、第一百九十三條第一項及第一百九十五條第一項前段之
    規定，求為命上訴人給付被上訴人丁○○不能工作損失及精神慰撫金計新台幣（
    下同）五十一萬六千八百五十元，給付被上訴人丙○○不能工作損失、增加生活
    上需要及精神慰撫金計一百五十二萬五千五百二十四元之判決。上訴人於原審對
    上開傷害行為並未爭執，惟否認被上訴人有工作收入之損失，且被上訴人請求金
    額過高，其願以五十萬元與被上訴人和解等語，上訴本院後，則否認有過失傷害
    之情形。（原審判命上訴人給付被上訴人丁○○二十一萬六千八百五十元及法定
    遲延利息，給付被上訴人丙○○四十九萬三千三百二十四元及法定遲延利息，駁
    回被上訴人等其餘部分之請求，被上訴人等就其敗訴部分未聲明不服；上訴人則
    就其敗訴部分聲明上訴）
二、按汽車行駛至交岔路口，其行進、轉彎，應遵守燈光號誌或交通警察之指示，轉
    彎車應讓直行車先行。行至有號誌之交岔路口，遇紅燈應依車道連貫暫停。道路
    交通安全規則第一百零二條第一、六及十一款分別定有明文。被上訴人主張上訴
    人於上開時、地駕車擦撞被上訴人共乘之機車，造成被上訴人丁○○受有尾骨骨
    折之傷害，被上訴人丙○○受有左肱骨頸骨折、骨盆骨折等傷害等事實。業據提
    出診斷證明書及刑事判決等件為證。復為上訴人於原審所不爭執。復經證人即發
    現本件車禍後通報台中縣警察局清水分局派員處理之清水分局清水派出所巡佐陳
    連發於偵查中及刑事庭審理中結證指認屬實（參見台灣台中地方法院檢察署九十
    一年度偵字第一四三八七號卷宗第三十七頁及原法院九十二年交易字四三號卷宗
    第十六頁）。再者，本件車禍經送台灣省台中縣區車輛行車事故鑑定委員會鑑定
    結果，認上訴人駕駛自小貨車自快車道變換入慢車道右轉，致碰撞慢車道上機車
　　，其為肇事原因。此有九十一年十二月十九日中縣鑑字第九一○六四二號函之鑑
　　定意見書，附於上開刑事卷宗可參。是被上訴人上開主張，堪信為真實。從而，
　　上訴人之過失行為與被上訴人之損害間，兩者具有相當之因果關係。上訴人於本
　　院否認有過失情形，並無足採。
三、按因故意或過失，不法侵害他人之權利者，負損害賠償責任。不法侵害他人之身
    體或健康者，對於被害人因此喪失或減少勞動能力或增加生活上之需要時，應負
    損害賠償責任。不法侵害他人之身體、健康，被害人雖非財產上之損害，亦得請
    求賠償相當之金額。民法第一百八十四條第一項前段、第一百九十三條第一項及
    第一百九十五條第一項分別定有明文。上訴人過失不法侵害被上訴人之身體，既
    如前述，自應對被上訴人負損害賠償責任。茲就被上訴人請求之金額，逐項審核
    如下：
（一）、醫療費部分：
        被上訴人丁○○、丙○○主張其因上訴人之侵權行為導致受有上揭傷害，各
        支出醫療費用三百五十元及四萬二千九百二十四元等事實，已提出醫療收據
        及診斷證明書等件為證。原審審查該等單據，認被上訴人丙○○支出之證書
        費之二百元部份，並非因治療本件傷害或因本件傷害所支出之必要費用，予
　　　　以扣除，其餘四萬二千七百二十四元部分（即 42,924－200＝42,724）及被
　　　　上訴人丁○○請求三百五十元之醫療費用，依據被上訴人所受傷害及各收據
　　　　載明治療費別，均為治療上之必要醫療費用，予已准許，逾此部分之費用，
　　　　不予准許。上訴人於本院就此准許部分，並未再予爭執，是以，原審准許部
　　　　分，應有理由。
（二）、工作之損失部分：
        按當事人已證明受有損害而不能證明其數額或證明顯有重大困難者，法院應
        審酌一切情況，依所得心證定其數額，民事訴訟法第二百二十二條第二項前
        段定有明文。被上訴人丁○○、丙○○主張其等因上訴人之侵權行為，無法
        工作而分別請假三十天及三個月，本件車禍事故發生時，渠等月薪均為一萬
        六千五百元，故分別請求工作收入損失一萬六千五百元及四萬九千五百元等
        事實，業據提出勞工保險卡及請假證明單等件為憑。上訴人抗辯稱，被上訴
        人除未提出薪資扣繳憑單為證外，亦未證明實際未工作之日數云云。然參諸
        被上訴人提出之勞工保險卡紀錄記載，可知被上訴人自八十六年十一月一日
        起投保之薪資每月為一萬六千五百元，迄今均未退保。而其等係從事學生午
        餐之餐盒之工作（參照原審九十二年十二月五日言詞辯論筆錄）。本院審酌
        被上訴人投保勞工保險迄今，而其等工作性質，核與其投保薪資相當，堪認
        被上訴人之每月薪資一萬六千五百元，即屬真實。次者，依據被上訴人提出
        之醫療費收據、診斷證明書及證明書等件得知，被上訴人丁○○因本件車禍
        受有尾骨骨折之傷害，其分別於九十一年二月二十一日、三月三日及四月三
        日至門診，其自九十二年二月十七日至三月十八日請假三十日。另被上訴人
        丙○○則受有左肱骨頸骨折、骨盆骨折等傷害，其左肩置換人工關節，出院
        後宜門診追蹤治療，其自九十一年二月十七日起至三月六日止住院，而於同
        年三月十三日、十九日、二十二日門診。其自九十二年二月十七日至五月十
        八日請假九十日。雖上訴人否認被上訴人所提出之請假證明單為真。然本院
        參諸被上訴人住院、就診及受傷等情事，認被上訴人丁○○係因本件車禍導
        致無法工作三十日，而被上訴人丙○○傷勢較為嚴重，其無法工作之期間係
        三個月，均屬合理。從而，被上訴人丁○○主張減少工作損失之一萬六千五
　　　　百元，被上訴人丙○○主張減少工作損失四萬九千五百元（即16,500 ×3）
　　　　。均為有理由，應予准許。
（三）、精神慰撫金部分：
        按慰藉金之賠償須以人格權遭遇侵害，使精神上受有痛苦為必要，其核給之
        標準固與財產上損害之計算不同，然非不可斟酌雙方身分資力與加害程度，
        及其他各種情形核定相當之數額，最高法院五十一年台上字第二二三號著有
        判例。被上訴人丁○○、丙○○固分別主張精神慰撫金五十萬元及一百萬元
        等語，惟上訴人認其請求金額過高。查被上訴人丁○○係初中畢業，與其配
        偶即被上訴人丙○○共同從事學生午餐之餐盒之工作，月收入一萬六千五百
        元，本身並無財產，被上訴人有五位成年子女，其因本件車禍受有尾骨骨折
        之傷害。另被上訴人丙○○因本件車禍受有左肱骨頸骨折、骨盆骨折等傷害
        ，其為初中畢業，月收入一萬六千五百元。反觀上訴人係高職畢業，賣菜維
        生，其雖有不動產，惟每日收入僅數百元，其有四位子女，二位大學畢業，
        二位仍就學中。本院斟酌兩造之學歷、經歷、財力狀況、加害行為及損害等
        一切情事，認被上訴人依據侵權行為之法律關係，請求上訴人給付被上訴人
        丁○○二十萬元之精神慰撫金、被上訴人丙○○四十萬元之精神慰撫金，即
        屬正當，應予准許，逾此部分之請求為無理由，應予駁回。
四、綜上所陳，被上訴人依侵權行為之法律關係請求上訴人給付被上訴人丁○○二十
    一萬六千八百五十元（即醫療費用三百五十元、工作收入損失一萬六千五百元及
    精神慰撫金二十萬元）、被上訴人丙○○四十九萬三千三百二十四元（即醫療費
    用四萬二千七百二十四元、工作收入損失四萬九千五百元、增加生活需要一千一
    百元及精神慰撫金四十萬元），及均自起訴狀繕本送達翌日即九十二年十月二十
    四日起至清償日止，按年息百分之五計算之利息，為有理由，應予准許。原審就
    此部分為上訴人敗訴之判決，並無不合，上訴意旨指摘原判決不當，求予廢棄改
    判，沒有理由，應予駁回。
據上論結：本件上訴為無理由，依民事訴訟法第四百四十九條第一項、第七十八條，
判決如主文。
中　　　華　　　民　　　國　　九十三　　年　　　四　　　月　　 二十　　 日
~B1民事第三庭審判長法　官　陳照德
~B2　　　　　　　　法　官　陳成泉
~B3　　　　　　　　法　官　曾謀貴
右為正本係照原本作成。
不得上訴。
~B　　　　　　　  書記官　王瑩澤
中　　　華　　　民　　　國　　九十三　　年　　　四　　　月　　 二十　　 日
　　　　　　　　　　　　　　　　　　　　　　　　　　　　　　　　　　　　Ｂ
